【裁判字號】    97,聲,612
【裁判日期】    980326
【裁判案由】    返還擔保金
【裁判全文】
臺灣臺東地方法院民事裁定               97年度聲字第612號
聲  請  人  乙○○
相  對  人  漢山實業股份有限公司
法定代理人  甲○○
上列當事人間聲請發還擔保金事件，本院裁定如下：
    主  文
聲請駁回。
聲請費用由聲請人負擔。
    理  由
一、按返還擔保金，依民事訴訟法第106 條準用第104 條之規定
    ，須符合：(1)應供擔保之原因消滅者；(2)供擔保人證明受擔
    保利益同意返還者；(3)訴訟終結後供擔保人證明已定20日以
    上之期間催告受擔保利益人行使權利而未行使，或法院依供
    擔保人之聲請，通知受擔保利益人於一定期間內行使權利並
    向法院為行使權利之證明而未證明者之要件，法院始得裁定
    返還擔保金。前開規定，於其他依法令供訴訟上之擔保者準
    用之，固為同法第106 條所明定。又按宣告原告供擔保後得
    為假執行，同時宣告被告預供擔保免為假執行之判決，係為
    平衡原、被告雙方之利益，原告所供擔保，係備不當執行時
    賠償被告之用，被告預供之擔保，則係預為不當阻止假執行
    時賠償原告而定，最高法院84 年度台抗字第517號裁定意旨
    參照。
二、聲請意旨略以：聲請人與相對人間之本院96年度東小字第66
    6 號返還代墊款事件，本院判令聲請人應給付相對人新臺幣
    （下同）30,017元。聲請人為免為假執行，曾提供上開金額
    作為擔保金，經本院97年度存字第58號提存在案。茲因聲請
    人另案（97年度東簡字第1號判決已確定）對相對人享有333
    ,351 元之債權，聲請人遂於97年12月16 日以存證信函主張
    抵銷，抵銷後相對人尚須給付聲請人303,334 元，故本件應
    供擔保原因已消滅，是聲請人無庸催告相對人行使權利，爰
    聲請裁定返回擔保金云云。
三、經查，聲請人主張之上開事實，固已提出本院96年度東小字
    第666號民事判決、97年度東簡字第1號民事判決暨確定證明
    書、97年度存字第58號提存書、國庫存款收款書、97年12月
    16日臺東博愛路郵局第117號存證信函暨回執等各1件為證。
    惟本件聲請人既未能證明相對人因上開免為假執行未發生損
    害；亦未證明相對人同意返還擔保金；或已定20日以上之期
    間催告相對人行使權利而未行使；或聲請法院通知相對人於
    一定期間內行使權利等要件，揆諸上開說明，聲請人之所請
    即屬無據。至聲請人雖主張抵銷後，相對人尚須給付聲請人
    303,334 元及法定遲延利息，故應供擔保之原因已消滅云云
    。然債務人預供擔保免為假執行之目的，乃預防債務人不當
    阻止假執行以致債權人受有損害而設，換言之，該損害係指
    債權人無法及早實行假執行，需俟判決確定後始可聲請強制
    執行，於此期間，債權人即可能因無法假執行而受有相當於
    利息之損失。從而，必該債權人無損害發生，或債務人本案
    勝訴確定，或就所生之損害已經賠償時，始得謂「應供擔保
    之原因消滅」（臺灣高等法院92年度抗字第2474號裁定意旨
    參照）。綜上，本件聲請人聲請返還擔保金，於法不合，應
    予駁回。
四、爰裁定如主文。
中    華    民    國    98    年    3     月    26    日
                  民事庭        法  官  傅曉瑄
以上正本係照原本作成。
如不服本裁定應於送達後10日內向本院提出抗告狀，並應繳納抗告裁
判費新臺幣1,000元。
中    華    民    國    98    年    3     月    26    日
                                書記官  陳俊吉


司法院資訊處製作；財團法人民間司法改革基金會備份。
